【裁判字號】    98,事聲,4
【裁判日期】    980709
【裁判案由】    聲明異議
【裁判全文】
臺灣雲林地方法院民事裁定               98年度事聲字第4號
異  議  人即
利害關係人  李明憲即華濟醫院
上列異議人對於債權人台灣中小企業銀行股份有限公司與債務人
華觀國際興業股份有限公司、黃耀陸、陳進添、陳忠盛間清償債
務強制執行事件，異議人就本院民事執行處司法事務官中華民國
98年4 月13日97年度執字第6597號民事裁定，聲明異議，本院裁
定如下：
    主  文
異議駁回。
    理  由
一、按當事人對於司法事務官處理事件所為之終局處分，得於處
    分送達後十日之不變期間內，以書狀向司法事務官提出異議
    。司法事務官認前項異議有理由時，應另為適當之處分；認
    異議為無理由者，應送請法院裁定之。法院認第1 項之異議
    為有理由時，應為適當之裁定；認異議為無理由者，應以裁
    定駁回之。民事訴訟法第240 條之4 定有明文。
二、異議意旨略以：
(一)、「租用建築房屋之基地，非因左列情形之一，不得收回：一
    、契約年限屆滿時。二、承租人以基地供違反法令之使用時
    。三、承租人轉租基地於他人時。四、承租人積欠租金額，
    除以擔保現金抵償外，達二年以上時。五、承租人違反租賃
    契約時。」、「第97條、第99條及第101 條之規定，於租用
    基地建築房屋均準用之。」，土地法第103 條、第105 條分
    別定有明文。
(二)、關於建物（即門牌號碼雲林縣崙背鄉○○路286 號建物，下
    稱系爭建物）編號1 、2 之電梯，是在抵押權設定之後才有
    的，本院將其併付拍賣恐有瑕疵，電梯應不為抵押權效力所
    及。
(三)、增建之第6 層、第7 層部分，均屬華濟醫院所增建，惟鈞院
    卻均誤植為華觀國際興業股份有限公司（下稱華觀公司）所
    有，此部分亦不為抵押權效力所及，如鈞院認為異議人李明
    憲對此部分無優先購買權，分配案款時李明憲對此部分仍有
    優先權，此顯有錯誤之處等云云。
三、按動產因附合而為不動產之重要成分者，不動產所有人取得
    動產所有權，民法第811 條定有明文。次按增建所有人於原
    有建築物之外另行增建者，如增建部分與原有建築物無任何
    可資區別之標識存在，而與之作為一體使用者，因不具構造
    上及使用上之獨立性，自不得獨立為物權之客體，原有建築
    物所有權範圍因而擴張。若增建部分已具構造上之獨立性，
    但未具使用上之獨立性而常助原有建築物之效用者，則為附
    屬物。其使用上既與原有建築物成為一體，其所有權應歸於
    消滅，被附屬之原有建築物所有權範圍因而擴張；又按物之
    構成部分，不得獨立為權利之客體。本件系爭違章建築部分
    之電梯如已裝入上訴人買受房屋內即與房屋有不可分離之關
    係，而為該房屋之構成部分，從而買賣房屋即應包括此電梯
    在內；另第三人就執行標的物有足以排除強制執行之權利者
    ，應提起異議之訴謀求解決，非依強制執行法第12條之聲請
    或聲明異議所能救濟。（最高法院88年台上字第485 號、76
    年度台上字第119 號判決、71年度台抗字第220 號裁定要旨
    參照）。
四、經查：
(一)、本件債權人主張債務人陳進添等不動產所有人設定抵押權後
    ，將同一不動產租賃於第三人，影響本件抵押權之實行，故
    於97年12月3 日聲請除去租賃關係後拍賣，有民事聲請狀存
    卷可稽，嗣經本院以97年12月22日雲院明97執戊字第6597號
    執行命令，認該租賃關係已影響抵押權而除去承租人之租賃
    權後拍賣，亦有執行命令在卷足憑，本件執行標的物之租賃
    關係既經除去，自無土地法第103 條、第105 條適用餘地，
    異議人此部分之主張尚屬無據。
(二)、不動產所有人於原有建築物之外另行增建之設備，如該增建
    之設備與原有建築物無任何可資區別之標識存在，而與之作
    為一體使用者，因不具構造上及使用上之獨立性，自不得獨
    立為物權之客體，原有建築物所有權範圍因而擴張。若增建
    之設備已具構造上之獨立性，但未具使用上之獨立性而常助
    原有建築物之效用者，則為附屬物。其使用上既與原有建築
    物成為一體，其所有權應歸於消滅，被附屬之原有建築物所
    有權範圍因而擴張，已如前述，本件系爭建物之電梯係於原
    有建築物內增建之設備，與系爭建物無任何可資區別之標識
    存在，而與系爭建物作為一體使用，因不具構造上及使用上
    之獨立性，而為系爭建物之構成部分，自不得獨立為物權之
    客體，系爭建物所有權範圍因而擴張，而以系爭建物為擔保
    之抵押權範圍亦因而擴張，故系爭建物之電梯為抵押權效力
    所及，殆無疑義。異議人主張系爭建物之電梯不為抵押權效
    力所及，自非可採。
(三)、異議人主張系爭建物第六層、第七層為其增建，應不為抵押
    權效力所及云云。惟系爭建物第六層面積267.90平方公尺係
    已有保存登記之建物，有建物登記簿謄本在卷可稽，非如異
    議人主張第六層均係增建之建物，而系爭建物第六層及第七
    層增建部分，已成為系爭建物主體大樓之一部分，並無獨立
    之出入口，且與系爭建物作為一體使用，不具構造上及使用
    上之獨立性，自不得獨立為物權之客體，原有建築物所有權
    範圍因而擴張，以原有建築物為擔保之抵押權範圍亦因而擴
    張，職是系爭建物增建第六層及第七層亦為抵押權效力所及
    ，亦堪認定。又異議人主張系爭建物第六層及第七層增建部
    分為其增建，如有足以排除強制執行之權利，應提起異議之
    訴謀求解決，亦非依強制執行法第12條之聲請或聲明異議所
    能救濟。
五、綜上所述，原裁定認異議人聲明異議無理由，經核其理由雖
    部分有所不同，然結論並無二致，異議人猶執前詞而提出異
    議，指摘原裁定不當，求予廢棄，非有理由，應予駁回。
六、爰依民事訴訟法第240 條之4 第3 項後段，裁定如主文。
中    華    民    國    98    年    7     月    9     日
                  民事第一庭        法  官  紀文勝
以上正本係照原本作成。
如不服本裁定，應於裁定送達後10日內向本院提出抗告狀，並繳
納抗告費新台幣1,000 元
中    華    民    國    98    年    7     月    9     日
                                    書記官  李世文


司法院資訊處製作；財團法人民間司法改革基金會備份。
